臺灣高雄地方法院刑事判決　　　　　　 96年度簡上字第635號
上　訴　人
即　被　告　丙○○
上列上訴人因詐欺案件，不服本院高雄簡易庭於民國96年5 月24
日所為96年度簡字第1598號刑事簡易判決（聲請簡易判決處刑
案號：臺灣高雄地方法院檢察署96年度偵字第4488號），提起上
訴，本院管轄之第二審合議庭裁定依簡式審判程序判決如下
    主  文
原判決關於丙○○部分撤銷。
丙○○幫助犯詐欺取財罪，處有期徒刑肆月，如易科罰金，以銀
元參佰元即新臺幣玖佰元折算壹日；減為有期徒刑貳月，如易科
罰金，以銀元參佰元即新臺幣玖佰元折算壹日。
    事  實
一、本院認定之犯罪事實，除補充「丙○○於民國於95年6 月間
    ，在高雄縣大樹鄉○○街48巷4 號之李宗亮住處，將其設立
    於中華郵政股份有限公司鳳山文山郵局（局號：000000-0、
    帳號：000000-0號）帳戶之提款卡、存摺、印章及密碼，以
    新台幣（下同）3,000 元之代價賣予李宗亮（另經檢察官為
    不起訴處分確定），李宗亮旋即將上開收購帳戶交予綽號「
    陳仔」之真實姓名年籍不詳之詐騙集團成員使用。」外，其
    餘均引用附件原審判決書（含聲請簡易判決處刑書）關於事
    實之記載。
    理  由
一、本件被告丙○○所犯係死刑、無期徒刑、最輕本刑為3 年以
    上有期徒刑以外之罪，被告於本院審理中就被訴事實為有罪
    之陳述，經告知簡式審判程序之旨，並聽取公訴人及被告之
    意見後，合議庭裁定進行簡式審判程序。
二、檢察官及被告對原判決事實認定所提出之證據均無意見，茲
    引用原審判決書所記載之證據。
三、被告丙○○提起上訴係以：本件原審量刑過重，被告經濟能
    力不足，請求減免刑責等語。按量刑輕重，係屬事實審法院
    得依職權自由裁量之事項，苟已斟酌刑法第57條各款所列情
    狀而未逾越法定刑度，不得遽指為違法（最高法院72年臺上
    字第6696號、75年臺上字第7033號判例參照）。又在同一犯
    罪事實與情節，如別無其他加重或減輕之原因，下級審量定
    之刑，亦無過重或失輕之不當情形，則上級審法院對下級審
    法院之職權行使，原則上應予尊重（最高法院85年度臺上字
    第2446號裁判意旨參酌）。本件原審以被告被告犯罪事證明
    確，復審酌被告將郵局帳戶提供予詐騙集團使用，不僅阻礙
    治安機關對於犯罪之查緝，嚴重破壞社會治安及有礙金融秩
    序，且增加被害人尋求救濟之困難，並斟酌被害人乙○○所
    受損害及被告行為時甫滿18歲，智慮未深等一切情狀，量處
    有期徒刑4 月，併諭知如易科罰金，以銀元參佰元即新臺幣
    玖佰元折算壹日之折算標準，已詳加審認被告犯罪之相關情
    狀並於法定刑度範圍內量刑，尚無其他事證可認原審上開量
    刑有何裁量逾越或裁量濫用之明顯違法情事。本院認原審認
    事用法均無違誤，量刑亦屬適當，上訴意旨指摘原審量刑過
    重，並無理由。
三、惟本件被告犯罪（即95年6 月間）後，於94年2 月2 日修正
    公布之刑法，業於95年7 月1 日施行，另刑法施行法第1 條
    之1 亦於95年6 月14日經總統以華總一義字第09500085181
    號令公布施行。按行為後法律有變更者，適用行為時之法律
    ，但行為後之法律有利於行為人者，適用最有利於行為人之
    法律，修正後刑法第2 條第1 項定有明文。此條規定係規範
    行為後法律變更所生新舊法律比較適用之準據法，本身尚無
    新舊法比較之問題，於新法施行後，應一律適用修正後刑法
    第2 條第1 項之規定，為「從舊從輕」之比較，先予敘明。
    再按本次法律變更，比較時應就罪刑有關之共犯、未遂犯、
    想像競合犯、牽連犯、連續犯、結合犯，以及累犯加重、自
    首減輕暨其他法定加減原因（如身分加減）與加減例等一切
    情形，綜其全部罪刑之結果而為比較（最高法院95年5 月23
    日95年度第8 次刑庭會議決議參照）。查本件被告丙○○行
    為（95年6 月間）後，刑法第30條、第33條、第41條、第67
    條、第68條等規定，均有修正：
(一)就法定罰金刑最低刑度之變更：
    刑法第339 條第1 項之詐欺取財罪之主刑為5 年以下有期徒
    刑、拘役或科或併科銀元一千元以下罰金。本件被告犯罪時
    之刑法就罰金刑之規定，依修正前刑法第33條第5 款規定，
    罰金刑應處銀元一元以上，並應依修正前罰金罰鍰提高標準
    條例第1 條規定，就其原定數額得提高為2 倍至10倍，但法
    律已依一定比率規定罰金或罰鍰之數額或倍數者，依其規定
    。惟95年7 月1 日施行之修正後刑法第33條第5 款則規定：
    「罰金：新臺幣一千元以上，以百元計算之」，而95年6 月
    14 日 修正公布之刑法施行法第1 條之1 第2 項規定：「94
    年1 月7 日刑法修正時，刑法分則編未修正之條文定有罰金
    者，自94年1 月7 日刑法修正施行後，就其所定數額提高為
    30倍，但72年6 月26日至94年1 月7 日新增或修正之條文，
    就其所定數額提高為3 倍」，經比較修正前後之罰金刑輕重
    ，該罰金刑之最低刑度於修法後已有加重，故以95年7 月1
    日修正公布施行前之規定較有利於被告，應依刑法第2 條第
    1 項前段規定，適用行為時之法律，亦即適用修正前之刑法
    規定科刑。
(二)就幫助犯條文之變更：
    刑法第30條第1 、2 項條文內「從犯」用語，業經95年7 月
    1 日修正公布施行改為「幫助犯」，僅屬法律用語之明文標
    準化，並未更易幫助犯之認定標準，自無涉刑罰權規範變更
    ，亦無新舊法比較問題，併予敘明。
(三)罰金刑減輕時之適用：
    刑法「罰金刑加減」之規定，將舊法「僅加減其最高度」之
    規定（刑法第68條），改為「最高度及最低度同加減之」（
    刑法第67條），罰金法定刑之加減範圍變更，因屬刑罰權科
    刑規範之變更，於處斷時自有新舊法比較輕重必要，於有減
    輕其刑之事由時，新法最低度刑同減之，自應依刑法第2 條
    第1 項但書適用較有利於行為人之新法。
(四)綜上，經綜合比較新、舊法之適用結果，以修正前刑法規定
    有利於被告，是應依刑法第2 條第1 項前段規定，整體適用
    修正前之刑法規定。
四、原審以被告丙○○所為係犯刑法第30條第1 項、第339 條第
    1 項之幫助詐欺取財罪，應依同法第30條第2 項之規定，減
    輕其刑，固非無見。惟原審就上述法定罰金刑最低刑度之變
    更認無比較新、舊刑法之必要，顯有未洽；且就上述罰金刑
    減輕時之適用，漏未比較新、舊刑法之適用，亦有違誤。又
    被告犯罪後，經立法院於96年6 月15日三讀通過中華民國九
    十六年罪犯減刑條例，並經總統府公布生效，本件被告犯罪
    之時點（95年6 月間）既在96年4 月24日之前，且所犯之罪
    核與中華民國九十六年罪犯減刑條例第2 條第1 項之規定相
    符，復無同條例第3 條之除外情事存在，自應依該條例第2
    條第1 項第3 款規定，減其刑期二分之一，原審判決未及援
    引上開條例減刑，亦有未洽。又有二種以上之減輕事由（幫
    助犯、減刑），應依刑法第70條規定遞減之，原審亦未及斟
    酌。本件上訴人以原審量刑過重為由據以上訴，指摘原審判
    決不當，雖無理由；然原判決既有上開違誤之處，自應由本
    院合議庭就被告丙○○部分予以撤銷改判，並量處如主文所
    示之宣告刑及減得之刑，以資懲儆。
五、另被告丙○○犯罪時之刑法第41條第1 項前段規定：「犯最
    重本刑為5 年以下有期徒刑以下之刑之罪，而受6 個月以下
    有期徒刑或拘役之宣告，因身體、教育、職業、家庭之關係
    或其他正當事由，執行顯有困難者，得以1 元以上3 元以下
    折算1 日，易科罰金。」，又受刑人行為時之易科罰金折算
    標準，依修正前罰金罰鍰提高標準條例第2 條前段規定（現
    已刪除），就其原定數額提高為100 倍折算1 日，則本件受
    刑人行為時之易科罰金折算標準，應以銀元3 百元折算1 日
    ，經折算為新臺幣後，應以新臺幣9 百元折算為1 日。惟95
    年7 月1 日施行之修正後刑法第41條第1 項前段則規定：「
    犯最重本刑為5 年以下有期徒刑以下之刑之罪，而受6 個月
    以下有期徒刑或拘役之宣告者，得以新臺幣1 千元、2 千元
    或3 千元折算1 日，易科罰金。」本件比較修正前後之易科
    罰金折算標準，以95年7 月1 日修正公布施行前之規定，較
    有利於被告。是本件應依刑法第2 條第1 項前段，適用修正
    前刑法第41條第1 項前段之規定，併定其易科罰金之折算標
    準。
六、據上論斷，刑事訴訟法第455 條之1 第第3 項、第369 條第
    1 項前段、第373 條、第364 條、299 條第1 項前段，刑法
    第2 條第1 項前段、第339 條第1 項、第30條第1 項前段、
    第2 項，修正前刑法第41條第1 項前段，罰金罰鍰提高標準
    條例第1 條前段，修正前罰金罰鍰提高標準條例第2 條，現
    行法規所定貨幣單位折算新臺幣條例第2 條，刑法施行法第
    1 條之1 ，中華民國九十六年罪犯減刑條例第2 條第1 項第
    3 款、第7 條，判決如主文。
本案經檢察官甲○○到庭執行職務。
中　　華　　民　　國　　96　　年　　10　　月　　31　　日
                  刑事第五庭  審判長法  官   黃建榮
　                                  法  官   李殷君
                                    法  官   蘇揚旭
以上正本證明與原本無異。
不得上訴。
中　　華　　民　　國　　96　　年　　11　　月　　1 　　日
 　　　　　　　　　　　　　　　　　 書記官   莊正彬
附錄論罪法條全文：
中華民國刑法第30條
（幫助犯及其處罰）
幫助他人實行犯罪行為者，為幫助犯。雖他人不知幫助之情者，
亦同。
幫助犯之處罰，得按正犯之刑減輕之。
中華民國刑法第339條第1項
（普通詐欺罪）
意圖為自己或第三人不法之所有，以詐術使人將本人或第三人之
物交付者，處5 年以下有期徒刑、拘役或科或併科1 千元以下罰
金。
